---
title: "Исследование метаданных DNS трафика"
author: "aleksandr.zwonov@yandex.ru"
format: 
  md:
    output-file: README.md
editor: visual
---

## Цель работы

1.  Закрепить практические навыки использования языка программирования R для обработки данных
2.  Закрепить знания основных функций обработки данных экосистемы tidyverse языка R
3.  Закрепить навыки исследования метаданных DNS трафика

## Исходные данные

1.  Программное обеспечение Windows 10 Pro
2.  Rstudio Desktop
3.  Интерпретатор языка R 4.5.1

## Задание

Используя программный пакет dplyr, освоить анализ DNS логов с помощью языка программирования R.

### Шаги

Установим и подключим необходимые библиотеки

```{r}
options(repos = c(CRAN = "https://cran.rstudio.com/"))
install.packages("dplyr")
install.packages("tidyverse")
```

```{r}
library(dplyr)
library(tidyverse)
```

1.  Импортируйте данные DNS.

```{r}
download.file("https://storage.yandexcloud.net/dataset.ctfsec/dns.zip", "dns.zip")
```

```{r}
unzip("dns.zip")
```

```{r}
data <- read_tsv("dns.log", comment = "#", col_names = FALSE)
```

2.  Добавьте пропущенные данные о структуре данных (назначении столбцов).

```{r}
colnames(data) <- c(
  "timestamp", "uid", "source_ip", "source_port", "destination_ip", 
  "destination_port", "protocol", "transaction_id", "query", "qclass", 
  "qclass_name", "qtype", "qtype_name", "rcode", "rcode_name", 
  "AA", "TC", "RD", "RA", "Z", "answer", "TTLS", "rejected"
)
```

3.  Преобразуйте данные в столбцах в нужный формат.
```{r}
data <- data %>% mutate(
    timestamp = as.POSIXct(timestamp, origin = "1970-01-01"),
    source_port = as.numeric(source_port),
    destination_port = as.numeric(destination_port),
    transaction_id = as.numeric(transaction_id),
    qclass = as.numeric(qclass),
    qtype = as.numeric(qtype),
    rcode = as.numeric(rcode),
  ) 
```

4.  Просмотрите общую структуру данных с помощью функции glimpse().

```{r}
glimpse(data)
```

5.  Сколько участников информационного обмена в сети Доброй Организации?

```{r}
length(unique(c(data$source_ip, data$destination_ip)))
```

6.  Какое соотношение участников обмена внутри сети и участников обращений к внешним ресурсам?
```{r}
install.packages("ipaddress")
library(ipaddress)
```

```{r}
ip_addresses <- ip_address(data %>% distinct(destination_ip) %>% pull(destination_ip))
internal <- sum(is_private(ip_addresses), na.rm = TRUE)
external <- sum(!is_private(ip_addresses), na.rm = TRUE)
internal / external

```
7.  Найдите топ-10 участников сети, проявляющих наибольшую сетевую активность.
```{r}
data %>%
  count(source_ip, sort = TRUE) %>%
  head(10)

```

8.  Найдите топ-10 доменов, к которым обращаются пользователи сети и соответственное количество обращений.

```{r}
data |>  count(query, sort = TRUE) |>  head(10)
```

9.  Опеределите базовые статистические характеристики (функция summary() ) интервала времени между последовательным обращениями к топ-10 доменам.

```{r}
top_10_queries <- data %>%
  count(query, sort = TRUE) %>%
  head(10) %>%
  pull(query)

intervals_by_query <- data %>%
  filter(query %in% top_10_queries) %>%
  arrange(query, timestamp) %>%
  group_by(query) %>%
  mutate(
    time_diff_sec = c(NA, diff(as.numeric(timestamp))) 
  ) %>%
  ungroup()

summary_list <- intervals_by_query %>%
  group_by(query) %>%
  summarise(
    interval_summary = list(summary(time_diff_sec, na.rm = TRUE)),
    .groups = "drop"
  )


for (i in seq_len(nrow(summary_list))) {
  q <- summary_list$query[i]
  s <- summary_list$interval_summary[[i]]
  cat("Домен: ", q, "\n")
  print(s)
}
```

10. Часто вредоносное программное обеспечение использует DNS канал в качестве канала управления, периодически отправляя запросы на подконтрольный злоумышленникам DNS сервер. По периодическим запросам на один и тот же домен можно выявить скрытый DNS канал. Есть ли такие IP адреса в исследуемом датасете?

```{r}
pot_adrs <- data %>%
  group_by(source_ip, query) %>%
  summarise(request_count = n(), .groups = "drop") %>%
  filter(request_count > 10) %>%
  arrange(desc(request_count))


periodic_requests <- data %>%
  semi_join(pot_adrs, by = c("source_ip", "query")) %>%  
  arrange(source_ip, query, timestamp) %>%
  group_by(source_ip, query) %>%
  mutate(
    time_diff = as.numeric(difftime(timestamp, lag(timestamp), units = "secs"))
  ) %>%
  filter(!is.na(time_diff)) %>%
  summarise(
    request_count = n() + 1,
    mean_interval = mean(time_diff),
    sd_interval = sd(time_diff),
    cv = ifelse(mean_interval > 0, sd_interval / mean_interval, Inf),
    .groups = "drop"
  ) %>%
  filter(cv < 0.5) %>%
  arrange(cv)

periodic_requests
```
11. Определите местоположение (страну, город) и организацию-провайдера для топ-10 доменов.

```{r}
install.packages(c("httr", "jsonlite"))
library(httr)
library(jsonlite)
```

```{r}
top_domains <- data %>%
  count(query, sort = TRUE) %>%
  head(10)

is_private <- function(ips) {
  sapply(ips, function(ip) {
    if (is.na(ip)) return(TRUE)
    parts <- unlist(strsplit(ip, "\\."))
    if (length(parts) != 4) return(TRUE)
    nums <- suppressWarnings(as.numeric(parts))
    if (any(is.na(nums))) return(TRUE)
    a <- nums[1]; b <- nums[2]
    (a == 10) || (a == 172 && b >= 16 && b <= 31) || (a == 192 && b == 168)
  })
}

domain_to_ip <- data %>%
  filter(query %in% top_domains$query) %>%
  filter(!is_private(destination_ip)) %>%
  count(query, destination_ip, sort = TRUE) %>%
  group_by(query) %>%
  slice(1) %>%
  ungroup() %>%
  select(domain = query, ip = destination_ip)

if (nrow(domain_to_ip) == 0) {
  domain_to_ip <- data %>%
    filter(query %in% top_domains$query) %>%
    count(query, destination_ip, sort = TRUE) %>%
    group_by(query) %>%
    slice(1) %>%
    ungroup() %>%
    select(domain = query, ip = destination_ip)
}

get_geo <- function(ip) {
  url <- paste0("http://ip-api.com/json/", ip, "?fields=country,city,org,isp,status")
  Sys.sleep(1.5)
  
  resp <- tryCatch({
    GET(url, timeout(10))
  }, error = function(e) NULL)
  
  if (is.null(resp) || status_code(resp) != 200) {
    return(data.frame(ip = ip, country = NA, city = NA, org = NA, stringsAsFactors = FALSE))
  }
  
  txt <- content(resp, "text")
  parsed <- tryCatch(fromJSON(txt, simplifyVector = TRUE), error = function(e) NULL)
  
  if (is.null(parsed) || is.null(parsed$status) || parsed$status != "success") {
    return(data.frame(ip = ip, country = NA, city = NA, org = NA, stringsAsFactors = FALSE))
  }
  
  org_value <- ifelse(!is.null(parsed$org) && parsed$org != "", 
                     parsed$org, 
                     ifelse(!is.null(parsed$isp) && parsed$isp != "", 
                            parsed$isp, 
                            NA))
  
  data.frame(
    ip = ip,
    country = ifelse(is.null(parsed$country), NA, as.character(parsed$country)),
    city = ifelse(is.null(parsed$city), NA, as.character(parsed$city)),
    org = org_value,
    stringsAsFactors = FALSE
  )
}

results_list <- list()
for (i in 1:nrow(domain_to_ip)) {
  geo <- get_geo(domain_to_ip$ip[i])
  results_list[[i]] <- data.frame(
    domain = domain_to_ip$domain[i],
    ip = domain_to_ip$ip[i],
    country = geo$country,
    city = geo$city,
    org = geo$org,
    stringsAsFactors = FALSE
  )
}

results <- do.call(rbind, results_list)
results

```

## Вывод

В ходе работы были успешно получены знания и практические навыки использования языка программирования R для обработки данных, закреплены знания основных функций обработки данных экосистемы tidyverse языка R и навыки исследования метаданных DNS трафика.
