---
title: "Исследование вредоносной активности в домене
Windows"
author: "aleksandr.zwonov@yandex.ru"
format: 
  md:
    output-file: README.md
editor: visual
---

## Цель работы

1.  Закрепить навыки исследования данных журнала Windows Active Directory
2.  Изучить структуру журнала системы Windows Active Directory
3.  Закрепить практические навыки использования языка программирования R для обработки данных
4.  Закрепить знания основных функций обработки данных экосистемы tidyverse языка R

## Исходные данные

1.  Программное обеспечение Windows 10 Pro
2.  Rstudio Desktop
3.  Интерпретатор языка R 4.5.1

## Задание

Используя программный пакет dplyr языка программирования R провести анализ журналов и ответить на вопросы.

### Шаги

#### Подключение библиотек

1.  Подключим все необходимые библиотеки

```{r}
options(repos = c(CRAN = "https://mirror.truenetwork.ru/CRAN/"))

install.packages("dplyr")
install.packages("jsonlite")
install.packages("tidyverse")
```

```{r}
library(dplyr)
library(jsonlite)
library(tidyverse)
```

#### Подготовка данных

1.  Импортируем данные в R

```{r}
untar(tarfile = "dataset.tar.gz")
```

```{r}
data <- stream_in(file("caldera_attack_evals_round1_day1_2019-10-20201108.json"), verbose = FALSE)
```

```{r}
glimpse(data)
```

Поправим некоторые названия датасета

```{r}
data <- data %>%
  rename(
    metadata = `@metadata`, 
    timestamp = `@timestamp`
  )
```

```{r}
glimpse(data)
```

#### Анализ

Раскроем датафрейм, избавившись от вложенных датафреймов.

```{r}
clean_data <- data %>%
  unnest(cols = c(timestamp, metadata, event, log, message, winlog, ecs, host, agent), names_sep = "_") %>%
   unnest(
    cols = c(winlog_event_data, winlog_process, winlog_user, winlog_user_data),
    names_sep = "_"
  )       
  

glimpse(clean_data)
```

Какое количество хостов представлено в данном датасете?

```{r}
host_column <- "winlog_event_data_SourceHostname"

n_distinct(clean_data[[host_column]])
```

Подготовим датафрейм с расшифровкой Windows Event_ID и приведем типы данных к типу их значений

```{r}
library(xml2)
library(rvest)

webpage_url <- "https://learn.microsoft.com/en-us/windows-server/identity/ad-ds/plan/appendix-l--events-to-monitor"
webpage <- xml2::read_html(webpage_url)
event_data <- rvest::html_table(webpage)[[1]]

clean_event_data <- event_data %>%
  rename(., 
         Current_Windows_Event_ID=1,
         Legacy_Windows_Event_ID=2,
         Potential_Criticality=3,
         Event_Summary=4
         ) %>%
  mutate(.,
         Current_Windows_Event_ID = as.integer(Current_Windows_Event_ID),
         Legacy_Windows_Event_ID = as.integer(Legacy_Windows_Event_ID)
         )
```

```{r}
head(clean_event_data)
```

Посчитаем количество событий с высоким и средним уровнем значимости.

```{r}
risked_events = clean_data %>%
  left_join(clean_event_data, by=c("event_code"="Current_Windows_Event_ID")) 

count(risked_events %>%
  filter(Potential_Criticality == "High" | Potential_Criticality == "Medium" | Potential_Criticality == "Medium to High"))

```

## Вывод

В ходе работы были закреплены навыки исследования данных журнала Windows Active Directory, изучена структура журнала системы Windows Active Directory, закреплены практические навыки использования языка программирования R для обработки данных, а также закреплены знания основных функций обработки данных экосистемы tidyverse языка R
